臺灣士林地方法院民事裁定            100年度監宣字第220號
聲  請  人  洪葉花子
相  對  人  洪海川
上列聲請人對於相對人聲請監護宣告事件，本院裁定如下：
    主  文
宣告洪海川（男、民國○○年○ 月○○日生、身分證統一編號：Ｚ000
000000號）為受監護宣告之人。
選定洪葉花子（女、民國○○年○ 月○ 日生、身分證統一編號：Ｚ0
00000000號）為受監護宣告之人洪海川之監護人。
指定洪沛然（男、民國○○年○○月○○日生、身分證統一編號：Ｚ000
000000號）為會同開具財產清冊之人。
聲請程序費用由受監護宣告之人負擔。
    理  由
一、按對於因精神障礙或其他心智缺陷，致不能為意思表示或受
    意思表示，或不能辨識其意思表示之效果者，法院得因本人
    、配偶、四親等內之親屬、最近一年有同居事實之其他親屬
    、檢察官、主管機關或社會福利機構之聲請，為監護之宣告
    ，民法第14條第1 項定有明文。
二、本件聲請意旨略以：聲請人洪葉花子係洪海川（男、民國○○
    年○ 月○○日生、身分證統一編號：Ｚ000000000號）之母，相
    對人洪海川於民國100 年6 月13日因車禍致腦部受傷，已呈
    現植物人狀態，雖延醫診治但不見起色，致不能為意思表示
    或受意思表示，已達受監護宣告之程度，爰聲請准予裁定洪
    海川為受監護宣告之人等語，並提出戶籍謄本、馬偕紀念醫
    院淡水分院乙種診斷證明書、中華民國身心障礙手冊、同意
    書、親屬系統表等件為證。
三、本院在鑑定人即臺北市立聯合醫院陽明院區精神科醫師方勇
    駿前訊問洪海川，審驗洪海川之心神狀況，其對本院訊問內
    容均未回應，且依臺北市立聯合醫院陽明院區函覆之鑑定報
    告書略以：「(一)個人史及相關病史：洪員於100 年6 月13日
    騎機車遭轎車撞傷，導致頭部受傷，雖經淡水馬偕醫院診斷
    為『顱內出血』（intracranial hemorrhage ）並給予緊急
    手術治療，但自此即喪失意識，四肢癱瘓，迄今無法恢復，
    目前其日常生活須完全依賴他人處理，住在景光護理之家接
    受全日照護。洪員未婚，無子女，教育程度為小學畢業，原
    以資源回收為業，病前與父母同居。洪員原無重大身體疾病
    史，無吸菸、飲酒習慣，未曾使用非法精神作用物質。無家
    族病史。(二)現在生活狀況及身心狀態：(1)理學檢查：四肢肌
    肉萎縮，面部裝設鼻胃管，前頸部有氣切管開造口合併插管
    。(2)神經學檢查：四肢癱瘓、無深部肌腱反射。(3)精神狀態
    檢查：意識昏迷。表情呆滯。行為無動作。語言、思考、知
    覺、定向感、注意力、記憶力、計算能力、判斷力完全缺損
    。(4)日常生活狀況：日常生活自理情形：進食、盥洗、如
    廁、穿衣、沐浴、交通均無法自行處理。經濟活動能力：
    完全缺損。社會性：完全缺損。(三)鑑定結論：洪員之精神
    科診斷為『持續性植物人狀態』（persistent vegetative
    state ）。洪員因前項所述診斷，致不能為意思表示或受意
    思表示，亦無辨識其意思表示效果之能力，亦無法管理處分
    自己之財產。洪員所患上述診斷之預後差，難以回復。」，
    有本院100 年12月15日非訟事件筆錄及臺北市立聯合醫院10
    0 年12月23日北市醫陽字第10034226700 號函附之精神鑑定
    報告書在卷可稽，堪認洪海川因精神障礙或其他心智缺陷，
    致不能為意思表示或受意思表示，本件聲請，為有理由，應
    予准許，爰宣告洪海川為受監護宣告之人。
四、又受監護宣告之人應置監護人。法院為監護之宣告時，應依
    職權就配偶、四親等內之親屬、最近一年有同居事實之其他
    親屬、主管機關、社會福利機構或其他適當之人選定一人或
    數人為監護人，並同時指定會同開具財產清冊之人。法院為
    前項選定及指定前，得命主管機關或社會福利機構進行訪視
    ，提出調查報告及建議。監護之聲請人或利害關係人亦得提
    出相關資料或證據，供法院斟酌。法院選定監護人時，應依
    受監護宣告之人之最佳利益，優先考量受監護宣告之人之意
    見，審酌一切情狀，並注意下列事項：(一)受監護宣告之人之
    身心狀態與生活及財產狀況。(二)受監護宣告之人與其配偶、
    子女或其他共同生活之人間之情感狀況。(三)監護人之職業、
    經歷、意見及其與受監護宣告之人之利害關係。(四)法人為監
    護人時，其事業之種類與內容，法人及其代表人與受監護宣
    告之人之利害關係。民法第1110條、第1111條、第1111條之
    1 分別定有明文。經查：本件洪海川既經為監護之宣告，已
    如前述，則其自應選任監護人，本院審酌聲請人洪葉花子為
    受監護宣告人洪海川之母，彼此間依附關係親密，因認由聲
    請人洪葉花子擔任監護人，較能符合受監護宣告之人之最佳
    利益，爰選定聲請人洪葉花子為受監護宣告之人之監護人；
    並指定受監護宣告人之父洪沛然為會同開具財產清冊之人。
    又依民法第1113條準用同法第1099條之規定，於監護開始時
    ，監護人對於受監護宣告人洪海川之財產，應會同洪沛然，
    於2 個月內開具財產清冊，並陳報法院，併此敘明。
五、依民事訴訟法第608 條第1 項，裁定如主文。
中    華    民    國   100    年    12    月    30    日
                  家事庭  法  官  李昆霖
以上正本證明與原本無異。
如不服本裁定關於選定監護人及指定會同開具財產清冊之人等部
分，應於送達後10日內向本院提出抗告狀，並繳納抗告費新台幣
1000元；其餘關於宣告監護之部分，不得抗告。
中    華    民    國   100    年    12    月    30    日
                          書記官  陳雪麗